【裁判字號】    98,簡上,1138
【裁判日期】    990723
【裁判案由】    傷害
【裁判全文】
臺灣板橋地方法院刑事判決            98年度簡上字第1138號
上  訴  人
即  被  告  丁○○○
選任辯護人  楊宗翰律師
上列上訴人即被告因傷害案件，不服本院97年度簡字第10043 號
中華民國98年8 月14日第一審判決（聲請簡易判決處刑案號：97
年度偵字第15596 號），提起上訴，本院管轄之第二審合議庭，
自為第一審判決如下：
    主  文
原判決撤銷。
丁○○○無罪。
    理  由
一、聲請簡易判決處刑意旨略以：被告丁○○○於民國97年4 月
    30 日7時40分許，在臺北縣三重市○○○路186 號旁，因停
    車細故與被害人乙○○（原名丙○○）發生爭執，竟基於傷
    害人身體之犯意，徒手毆打被害人右臉頰，致其受有頭部外
    傷、右耳耳鳴併聽力受損等傷害。因認被告丁○○○涉犯刑
    法第277 條第1 項之傷害罪嫌。
二、按犯罪事實應依證據認定之，無證據不得認定犯罪事實，不
    能證明被告犯罪者，應諭知無罪之判決，刑事訴訟法第154
    條第1 項、第301 條第1 項分別定有明文。次按現行刑事訴
    訟法並無禁止被害人於公訴程序為證人之規定，自應認被害
    人在公訴程序中具有證人適格（即證人能力），然被害人與
    一般證人不同，其與被告處於絕對相反之立場，其陳述之目
    的，在使被告受刑事訴追處罰，內容未必完全真實，證明力
    自較一般證人之陳述薄弱。故被害人縱立於證人地位而為指
    證及陳述，且其指證、陳述無瑕疵可指，仍不得作為有罪判
    決之唯一依據，應調查其他證據以察其是否與事實相符，亦
    即仍須有補強證據以擔保其指證、陳述之真實性，始得採為
    斷罪之依據（最高法院94年度臺上字第3326號判決意旨參考
    ）。
三、證據能力部分：
(一)、證人蔡金乾於警詢時之證述：
    按被告以外之人於審判外之言詞或書面陳述，除法律有規定
    者外，不得作為證據，刑事訴訟法第159 條第1 項定有明文
    ，是證人蔡金乾於警詢時所為之證述，乃屬被告以外之人於
    審判外之陳述，係屬傳聞證據，被告丁○○○及其辯護人於
    準備程序中為此證據力之爭執，而公訴人就證人蔡金乾於警
    詢之證述，亦未釋明上開證述有何與刑事訴訟法所定傳聞法
    則例外取得証據能力之特別要件相合，是證人蔡金乾於警詢
    時之證述，應無證據能力。
(二)、按刑事訴訟法第159 條之4 規定，除前3 條之情形外，下列
    文書亦得為證據：(1)除顯有不可信之情況外，公務員職務上
    製作之紀錄文書、證明文書。(2)除顯有不可信之情況外，從
    事業務之人於業務上或通常業務過程所須製作之紀錄文書、
    證明文書。(3)除前二款之情形外，其他於可信之特別情況下
    所製作之文書。此係因公務員職務上製作之紀錄文書或證明
    文書，係公務員依職權所為，與其責任、信譽攸關，若有錯
    誤、虛偽，公務員可能因此擔負刑事及行政責任，且該等文
    書經常處於可能受公開檢查之狀態，其正確性及真實之保障
    極高；另從事業務之人在業務上或通常業務過程製作之上開
    文書，因係於通常業務上不間斷而規律之記載，一般均有會
    計等人員校對，記錄時亦無預見日後將作為證據之偽造動機
    ，其虛偽之可能性較小，且如讓製作者以口頭方式在法庭上
    再重述過去之事實或數據，實際上有其困難，二者具有一定
    程度之不可代替性，是除非有顯不可信之情況外，上開公務
    文書或業務文書應均具有證據能力；又與上開公務文書或業
    務文書同具有可信性之官方公報、統計表、體育紀錄、學術
    論文及家譜等文書，除非均有顯不可信之情況外，基於同一
    理由，亦應具有證據能力。查本件由財團法人恩主公醫院所
    出具之診斷證明書係從事醫療行為之專業醫師，於執行其醫
    療業務時所製作之文書，亦無任何顯不可信之情況，上開文
    書應具有證據能力無疑。
(三)、另按刑事訴訟法第159 條之5 第1 、2 項已規定，經當事人
    於審判程序同意作為證據，法院審酌該言詞陳述或書面陳述
    作成時之情況，認為適當者，亦得為證據。當事人、代理人
    或辯護人於法院調查證據時，知有第159 條第1 項不得為證
    據之情形，而未於言詞辯論終結前聲明異議者，視為有前項
    之同意（指同條第1 項之同意作為證據），此乃第159 條第
    1 項所容許，得作為證據之例外規定之一。經查，本案被告
    丁○○○及其辯護人及檢察官於言詞辯論終結前，均未就判
    決所引用之其餘各該被告以外之人於審判外之陳述（含共同
    被告基於被告以外之人身分所為陳述）及所調查之證據主張
    有刑事訴訟法第159 條第1 項不得為證據之情形，本院復審
    酌各該證據作成時並無違法及證明力明顯過低之瑕疵等情況
    ，認為適當，是本案經調查之證據均有證據能力。至以下所
    引其餘非屬供述證據部分，既不適用傳聞法則，復查無違法
    取得之情事存在，自應認同具證據能力
四、聲請簡易判決處刑意旨認被告丁○○○涉有上開傷害罪嫌，
    無非係以被告丁○○○之供述、告訴人乙○○之指訴、證人
    蔡金乾於警詢及偵查中之證述、證人甲○○於偵查中之證述
    及財團法人恩主公醫院97年5 月1 日診斷證明書1 紙等證據
    資料為其主要論斷之依據。訊據被告丁○○○固坦承：其曾
    於前揭時、地與告訴人乙○○因停車糾紛發生爭執，且以其
    右手揮打告訴人的左嘴角等情，惟堅決否認有何上開傷害犯
    行，辯護人為被告辯護稱：告訴人於警詢時原稱其案發時並
    無明顯外傷，也未就醫，可見告訴人應無任何傷勢，再告訴
    人雖說其聽力因被告傷害而受損，惟依恩主公醫院就此回函
    ，認此部分的因果關係難以證明，依罪疑唯輕之法理，亦難
    論以被告有何傷害之罪責等語。
五、經查：
(一)、被告丁○○○於前揭時、地，曾與告訴人乙○○因停車糾紛
    發生爭執，因而徒手揮打告訴人臉頰等情，業據被告於本院
    審理時供承屬實，且核與告訴人乙○○於警詢之指述、證人
    蔡金乾於警詢及偵查中、證人甲○○、陳蔡阿美於偵查中均
    證述被告有出手打告訴人之情節相符，故此部分之事實堪以
    認定。
(二)、惟上開告訴人乙○○之指述及證人蔡金乾、甲○○、陳蔡阿
    美之證詞，僅足以證明被告確有揮打告訴人之單一事實，至
    於告訴人是否確受有財團法人恩主公醫院乙種診斷證明書所
    載之頭部外傷、右耳耳鳴併聽力受損等傷害，及上開傷害是
    否確係被告上開揮打行為所致，仍應調查其他證據以茲查明
    。然查：
 1、關於告訴人乙○○受傷之經過，告訴人於97年4 月30日初次
    警詢時指稱：伊有意就伊所涉傷害部分與被告和解，但被告
    堅持告伊，所以伊也要對她提起告訴。另被告當時有在伊臉
    上打一巴掌，但因為無明顯的外傷，所以沒有去驗傷等語（
    見97年度偵字第15596 號偵查卷第9 頁）；再告訴人復於97
    年5 月1 日至三重分局光明派出所製作第二次筆錄，並提出
    上開診斷證明書作為告訴之依據，然告訴人之告訴，係以使
    被告受刑事訴追為目的，是其陳述是否與事實相符，本應調
    查其他證據以資審認，而本件告訴人於同一時地，因與被告
    發生停車及擺攤糾紛，而涉嫌毆打被告成傷之犯行，亦據被
    告於97年4 月30日警詢時提出告訴在案（見97年度偵字第15
    596 號偵查卷第6 頁），是告訴人既與被告有上開過節，其
    對於本案情節之陳述有無避重就輕之嫌或故為不利被告之指
    控，即應詳予勾稽審酌，以查是否與事實相符。
 2、依卷附之告訴人於97年5 月1 日恩主公醫院急診病歷所示，
    被告之外傷重點圖示部分並未有任何外傷之註記，且會診單
    上卻記載告訴人之耳膜完整等情（見本院卷第44、46頁），
    此與上開診斷證明書記載被告受有頭部外傷、右耳耳鳴併聽
    力受損等傷害有所不符，故告訴人是否確受有上開診斷證明
    書所載之傷害，難非無疑。再經本院就上開不符之處函詢恩
    主公醫院，經該院函覆稱：經審視病歷記錄回復如下，病患
    到院時主訴外傷，檢視及身體評估時未見明顯之出血、變形
    ，或腫帳之情形；病患之耳膜完整，但聽力檢查確有異常，
    惟病患於本院未有先前之聽力記錄或檢查，因果關係判定恐
    難明確等語的（見本院卷第93頁），是上開診斷證明書上所
    以會有告訴人頭部外傷的記載，純係依據告訴人於急診時所
    為之主述而記載，並非經醫生診斷後發現告訴人身體外觀上
    確有外傷，是此部分之記載是否與客觀事實相符，則非無疑
    。況按診斷證明書之製作係醫生依據告訴人之病歷資料及其
    專業判斷所為，故若診斷證明書與病歷及醫生專業判斷有不
    符之處，理應依告訴人之病歷資料及醫師之專業判斷為據，
    是上開診斷證明書既有上開之瑕疵，即難以此逕認告訴人確
    受有頭部外傷之情。此外，復依上開恩主公醫院回函所示，
    ，告訴人聽力檢查雖確有異常，然告訴人於案發前未於恩主
    公醫院有任何聽力記錄或檢查，是上開故告訴人縱有聽力檢
    查異常之情，是否即是被告上開揮打行為所致，抑或是告訴
    人本身聽力即有受損之情，亦有所不明，況被告稱其係慣用
    右手之人，此經被告到庭證述明確，故其是否會以左手揮打
    告訴人，致告訴人受有右耳耳鳴併聽力受損，亦堪非無疑，
    徵諸上揭疑點，告訴人聽力檢查異常與被告揮打告訴人乙情
    間之因果關係既難以推斷，依罪疑唯輕之法理，即應為被告
    有利之認定，當難僅以告訴人片面指述其受有上開傷害係被
    告所致即遽入被告於罪。
(三)、綜上所述，本件告訴人上開指訴其受有上開傷害係被告揮打
    行為所致，既非無瑕疵可指，且無其他事證可資相佐，即難
    逕認與事實相符。是公訴人所舉事證，無從說服本院形成被
    告有罪之確定心證。此外，本院復查無其他積極證據證明被
    告有何公訴人所指之犯行，揆諸首揭法條及判例意旨，應認
    本件不能證明被告犯罪，自應諭知無罪之判決。
六、末按管轄第二審之地方法院合議庭受理簡易判決上訴案件，
    應依通常程序審理。其認案件有刑訴法第452 條之情形者，
    應撤銷原判決，逕依通常程序為第一審判決，法院辦理刑事
    訴訟簡易程序案件應行注意事項第14項定有明文。又地方法
    院簡易庭對被告為簡易判決處刑後，經提起上訴，而地方法
    院合議庭認應為無罪判決之諭知者，依同法第455 條之1 第
    3 項準用第369 條第2 項之規定意旨，應由該地方法院合議
    庭撤銷簡易庭之判決，改依第一審通常程序審判（最高法院
    91年度台非字第21號判決意旨參照）。本件被告提起上訴否
    認犯罪，為有理由；原審疏未詳查，遽為被告有罪之判決，
    容有違誤，自應由本院將原判決撤銷，自為第一審無罪之判
    決。
據上論斷，應依刑事訴訟法第455 條之1 第1 項、第3 項、第45
2 條、第369 條第1 項前段、第364 條、第301 條第1 項，判決
如主文。
本案經檢察官李超偉到庭執行職務
中    華    民    國    99    年     7    月    23    日
                  刑事第二庭    審判長法  官  李釱任
                                      法  官  彭全曄
                                      法  官  陳正偉
上列正本證明與原本無異。
如不服本判決，應於送達後10日內敘明上訴理由，向本院提出上
訴狀，上訴於本院第二審合議庭 (應附繕本) 。其未敘述上訴理
由者，應於上訴期間屆滿後20日內向本院補提理由書「切勿逕送
上級法院」。
                                      書記官  江文彬
中    華    民    國    99    年     7    月    23    日

司法院資訊處製作；財團法人民間司法改革基金會備份。
